【裁判字號】    98,家聲,516
【裁判日期】    981105
【裁判案由】    裁定認可
【裁判全文】
臺灣臺中地方法院民事裁定             98年度家聲字第516號
聲  請  人  乙○○
相  對  人  甲○○○
上列事人間聲請離婚認可事件，本院裁定如下：
    主  文
聲請駁回。
程序費用由聲請人負擔。
    理  由
一、本件聲請意旨略以：聲請人與相對人即配偶甲○○○於民國
    八十四年五月十二日經美國加州洛杉磯郡高等法院成立民事
    離婚判決確定，經我國駐洛杉磯台北經濟文化辦事處認證，
    而該離婚判決並未違反我國公共秩序或善良風俗，爰依法聲
    請認可該離婚判決云云。
二、按依民事訴訟法第四百零二條之立法體例，係以外國法院之
    確定判決在我國認其具有效力為原則，如有該條各款情形之
    一者，始例外不認其效力。此與強制執行法第四條之一第一
    項規定依外國法院確定判決聲請強制執行者，以該判決無民
    事訴訟法第四百零二條各款情形之一，並經中華民國法院以
    判決宣示許可其執行者為限，得為強制執行，乃為外國法院
    確定判決在我國取得執行力、得由我國法院據以強制執行之
    要件規定尚有區別。至於該外國法院確定判決之確定力，仍
    應依該國相關之程序規定為斷，不以由我國法院依我國程序
    相關規定判決賦與為必要（最高法院九十二年度台上字第九
    八五號民事判決參照）。換言之，外國法院之確定判決，除
    給付判決據為執行名義向我國法院聲請強制執行者，依強制
    執行法第四條之一第一項規定，應經我國法院以判決宣示許
    可其執行外，並無須由我國法院以裁判予以承認之規定（最
    高法院九十三年度台上字第二○八二號民事判決參照）。此
    與臺灣地區與大陸地區人民關係條例第七十四條規定，對在
    大陸地區作成之民事確定裁判，係採「裁定認可執行制」不
    同。即外國法院之確定裁判或在香港、澳門地區作成之民事
    確定裁判（香港澳門關係條例第四十二條第一項明定其效力
    、管轄及得為強制執行之要件，準用民事訴訟法第四百零二
    條及強制執行法第四條之一之規定），仿德國及日本之例，
    依民事訴訟法第四百零二條之規定，就外國法院之確定裁判
    或在香港、澳門地區作成之民事確定裁判，係採「自動承認
    制」，原則上不待我國法院之承認裁判，如符合承認要件即
    得自動發生承認之效力（最高法院九十六年度台上字第二五
    三一號民事判決參照）。
三、查：依上開說明可知，現行我國法制對美國法院之確定判決
    係採自動承認制度，原則上不待法院之承認裁判，該確定判
    決如符合承認要件即得自動發生承認之效力。各主管機關應
    本於職權，依民事訴訟法第四百零二條規定為形式上之審查
    ，據以決定是否承認外國法院之確定判決之效力，如有私權
    爭執時，再由利害關係人循民事訴訟程序解決。因此，本件
    聲請人提出之上開美國法院之離婚判決，應由主管之戶政機
    關本於職權，自行審酌是否在我國認其效力，而受理當事人
    離婚登記之申請（改制前行政法院七十九年度判字第四六一
    號行政判決參照），無庸聲請法院裁定認可。從而，聲請人
    聲請裁定認可上述美國加州洛杉磯郡高等法院民事離婚判決
    書，顯於法不合，自應予駁回。
四、依非訟事件法第二十一條第一項前段，裁定如主文。
中    華    民    國    98    年    11    月    5     日
                  家事法庭    法  官  唐敏寶
以上正本係照原本作成
如對本裁定抗告，須於裁定送達後十日之不變期間內，向本院提
出抗告狀。
中    華    民    國    98    年    11    月    5     日
                              書記官  陳美年


司法院資訊處製作；財團法人民間司法改革基金會備份。
